【裁判字號】    97,抗,692
【裁判日期】    970506
【裁判案由】    確定訴訟費用額
【裁判全文】
臺灣高等法院民事裁定                   97年度抗字第692號
抗  告  人  財政部國有財產局台灣北區辦事處（即劉麗珠之遺
            產管理人）
法定代理人  乙○○
代  理  人  甲○○
上列抗告人因與相對人丙○○間確定訴訟費用額事件，對於中華
民國97年1月14日臺灣臺北地方法院97年度聲字第234號所為裁定
，提起抗告，本院裁定如下：
    主  文
抗告駁回。
抗告程序費用由抗告人負擔。
    理  由
一、按訴訟費用，由敗訴之當事人負擔。民事訴訟法第78條定有
    明文。則以自己名義為他人為當事人者，如遺產管理人、遺
    囑執行人，既仍為當事人，自無不同。至於其因進行訴訟受
    有應為給付之不利裁判，縱其裁判之效力實質上應歸由該他
    人或遺產承受，與裁判上命該當事人為給付或負擔，應無直
    接關聯。
二、本件相對人前以抗告人即劉麗珠之遺產管理人為被告，起訴
    請求返還土地，經台灣台北地方法院96年11月26日96年度訴
    字第1064號判決「抗告人應將座落苗栗縣後龍鎮○○段1727
    、1728之2地號土地，移轉登記與相對人。訴訟費用由抗告
    人負擔。」，業經確定，有確定證明書在卷足憑。嗣相對人
    聲請確定訴訟費用額，經原法院調卷審查後，確定抗告人應
    負擔之訴訟費用額為新台幣（下同）1萬8127元，及自裁定
    送達抗告人翌日起至清償日止，按年息5%計算之利息。經核
    並無不合。
三、抗告人雖以伊為劉麗珠之遺產管理人，就關於遺產之訴訟，
    有實施訴訟之權能。而選任遺產管理人之裁定，僅在管理人
    資格之授與，並非被繼承人之繼承人，繼承其生前未償之債
    務，倘本案訴訟費用由身為公務機關之抗告人負擔。無異以
    全國人民納稅所得之業務執行費用代其清理遺債，甚而將形
    成歸墊之管理費用無法獲償，有損全民利益。本件訴訟費用
    ，應依非訟事件法第157條規定，由遺產負擔，而請求廢棄
    原裁定。
四、惟查前開原法院96年度訴字第1064號判決命為給付及負擔訴
    訟費用部分既已確定，僅因確定判決未於裁判中確定其費用
    額，原法院因而依相對人之聲請而確定之。從而，確定訴訟
    費用之程序僅就其費用額之計算而核定，無從變更命為負擔
    之確定裁判，是抗告意旨顯已誤會。抑且，原確定判決命抗
    告人負擔訴訟費用，抗告人仍係以遺產管理人之身分，而非
    以自己固有之地位為負擔，與法理尚無不合。至於非訟事件
    法第157條係就關於遺產繼承之非訟事件所為規定，民事訴
    訟法並無準用規定，無從比附援引，抗告人主張應依上開規
    定命由劉麗珠之遺產負擔訴訟費用，尚屬無據。
五、據上論結，本件抗告為無理由，爰裁定如主文。
中    華    民    國    97    年    5     月    6     日
                  民事第十四庭
                        審判長法  官  張  蘭
                              法  官  袁靜文
                              法  官  黃麟倫
正本係照原本作成。
本裁定除以適用法規顯有錯誤為理由，並經本院許可外，不得再
抗告。如提起再抗告，應於收受後10日內委任律師為代理人向本
院提出再抗告狀。並繳納再抗告費新台幣１千元。
中    華    民    國    97    年    5     月    6     日
                              書記官  王敬端


司法院資訊處製作；財團法人民間司法改革基金會備份。
